【裁判字號】    92,訴,166
【裁判日期】    920410
【裁判案由】    強盜等
【裁判全文】
臺灣臺北地方法院刑事判決                          九十二年度訴字第一六六號
    公  訴  人  臺灣臺北地方法院檢察署檢察官
    被      告  乙○○
    指定辯護人  甲○公設辯護人曾德榮
右列被告因強盜等案件，經檢察官提起公訴（九十二年度偵字第一六八六號），甲○
判決如左：
    主  文
乙○○以強暴、脅迫使人行無義務之事，未遂，累犯，處有期徒刑壹年。扣案之菜刀
壹把沒收。
    事  實
一、乙○○曾於民國八十七年間因搶奪案件，經甲○判決後，上訴臺灣高等法院改判
    有期徒刑四年六月確定，並於九十一年四月十三日執行完畢。乙○○出獄後，因
    遲遲無法找到工作，受親人、朋友之歧視，精神壓力過大，心情無法平靜，復因
    與女友吵架，竟思以再入獄方式與社會隔離，於九十二年一月九日凌晨二時許酒
    後，在臺北市○○路○○街口遇到臺北市政府警察局萬華分局警備隊警員林永裕
    、沈志松巡邏時，即上前表示其要自首請警方逮捕發監服刑，惟警員將乙○○帶
    回臺北市政府警察局萬華分局漢中街派出所（下稱漢中街派出所），查無乙○○
    涉案或通緝紀錄，警員即要求乙○○回家。嗣乙○○見無法如願，竟於同日凌晨
    三時十六分許，從臺北市○○區○○路二段一一一巷一三弄二號其住處，取出其
    所有客觀上得作為凶器之菜刀一把藏放在外套內，進入臺北市○○路○段三一四
    之二號「統一超商」，要求店員丙○○出去一下，為店員所拒，乙○○竟出言說
    ：「你要命還是要跟我出去」等語脅迫之，仍為丙○○以與店內規定不合為由拒
    絕，此時乙○○拿出預藏之菜刀，以左手勒住超商職員丙○○脖子，右手持菜刀
    再命丙○○拿出當日之監視錄影帶，丙○○隨即欲以右手擋開乙○○之菜刀，因
    而使其右手中指與無名指受有裂傷，乙○○嚴命丙○○不得反抗，並以此強暴、
    脅迫之方式，要求帶同乙○○至該店之地下室拿取商店監視錄影帶，使丙○○行
    無義務之事，惟二人至地下室時，正遇巡邏警員經過，丙○○從監視錄影機之螢
    幕發現後，隨即衝出該商店求救，乙○○追趕至該超商外，當場為員警制伏而未
    遂，並扣得菜刀一把。
二、案經丙○○訴請臺北市政府警察局萬華分局報告臺灣臺北地方法院檢察署檢察官
    偵查起訴。
    理  由
一、訊據被告對於右揭妨害自由犯行均坦承不諱，並有證人即統一超商之店員丙○○
    於警訊、偵查及甲○調查時結證之證詞可按，復有扣案之菜刀一把足稽。被告於
    九十二年一月九日凌晨二時許酒後，在臺北市○○路○○街口遇到臺北市政府警
    察局萬華分局警備隊警員林永裕、沈志松巡邏時，即上前表示其要自首請警方逮
    捕發監服刑，惟警員將乙○○帶回漢中街派出所，查無乙○○涉案或通緝紀錄後
    ，即要求乙○○回家等情，業經甲○函請漢中街派出所查明，有該所九十二年三
    月十一日北市警萬分刑字第０九二六０九六七一００號函可按，被告至上址統一
    超商目的係為取店內監視錄影帶至警局報案，以便其能再度入獄，業據被告於偵
    查中供承：「我叫他把錄影帶拿出來」等語，於甲○調查中亦供稱：「當天九十
    二年一月九日凌晨二時五十分許我要到警察局投案，（說）我有、我有搶劫，警
    察說不相信，叫我酒醒再來，後來在三點多我胡思亂想，因為超市在我住處附近
    ，我想都沒有人理我，我去超商告訴他說我要錄影帶，店員說沒有錄影帶，我說
    地下室有吧，店員帶我去地下室看錄影帶，他將錄影機打開，說沒有錄影帶，我
    當時說一定有錄影帶，因為我要拿錄影帶給警察局，告訴警察我去搶劫。」等語
    ，核與證人丙○○於甲○調查時證稱：（問在被告進來，到警察進來逮捕被告期
    間，被告的手有無去翻收銀機？）沒有。」、「（被告除了叫你拿錄影帶外，有
    無叫你將店裡的財物、貨品拿出來？）沒有。」、「（問被告有無叫你將你身上
    的財物拿出來？）沒有。」等語，足見被告持菜刀進入統一超商，係為取得店內
    之監視錄影帶，其目的在將之交予警察局以能入監服刑（此為被告行為時之想法
    ），故綜上事實及證據，被告進入統一超商並無為自己或第三人不法所有之意圖
    ，被告之自白與事實相符，又有前開輔助證據可資證明，事證明確，犯行堪以認
    定，應依法論科。另按強暴行為係指有形之暴力而言，刑法第三百零四條第一項
    之妨害自由罪，原以強暴、脅迫為構成要件，其因而致普通傷害，乃強暴、脅迫
    當然之結果，除另有傷害故意外，仍祇成立該條項之罪，無同法第二百七十七條
    第一項之適用（最高法院三十年上字第三七０一號判例參照），證人丙○○於甲
    ○調查時證稱：「我試著去拿被告的刀子，我的手已經拿到刀子了。」、「（問
    你是否要搶下刀子？）我有這個意圖」、「（問這時候被告有無故意要傷害你？
    ）沒有。」等語，足證店員丙○○右手所受之傷害，並非被告另行出於傷害之故
    意所為，應係被告在施強暴行為時，所產生之當然結果，附此敘明。
二、被告乙○○持菜刀進入統一超商內，以強暴、脅迫之方式命店員交出店內監視錄
    影帶，其前後時間約五分鐘，因時間短暫，雖店員之行動自由被剝奪，但此僅為
    被告實施強制行為之附隨現象。又被告以強暴、脅迫之方式要求丙○○至該店之
    地下室拿取商店監視錄影帶，使丙○○行無義務之事，惟二人至地下室時，正遇
    巡邏警員經過，丙○○從監視錄影機之螢幕發現後，隨即衝出該商店求救，被告
    追趕至該超商外，當場為員警制伏，核被告所為，係犯刑法第三百零四條第二項
    、第一項之強制未遂罪。檢察官起訴書中載被告涉犯刑法第三百三十條第一項之
    重強盜罪，業經公訴檢察官於甲○審理時當庭更正適用之法條為刑法第三百零二
    條、第三百零四條、第二百七十七條第一項之罪名，惟依前開論述，檢察官認被
    告另涉犯刑法第三百零二條剝奪他人行動自由罪、第二百七十七條第一項之傷害
    罪，則尚有未洽。被告曾於八十七年間因搶奪案件，經甲○判決後，上訴臺灣高
    等法院改判有期徒刑四年六月確定，並於九十一年四月十三日執行完畢，此有臺
    灣高等法院檢察署刑事案件紀錄簡覆表在卷可按，其前受有期徒刑之執行完畢，
    於五年內再犯本件最重為有期徒刑以上之罪，為累犯，應依刑法第四十七條之規
    定加重其刑。爰審酌被告係因出獄後無法順利找到工作，受親友之排斥，因而心
    生厭世之念，惟犯罪手段惡劣，造成便利商店店員心裡恐懼及傷害，犯罪後已能
    坦承犯行，有悔改之意等一切情狀，量處如主文所示之刑，以資懲儆。扣案之菜
    刀一把，為供犯罪所用之物，為被告所有，業據其供承在卷，應依刑法第三十八
    條第一項第二款之規定沒收。
據上論斷，應依刑事訴訟法第二百九十九條第一項前段，刑法第三百零四條第二項、
第一項、第四十七條、第三十八條第一項第二款，罰金罰鍰提高標準條例第一條前段
，判決如主文。
本案經檢察官陳清茂到庭執行職務
中    華    民    國      九十二      年      四      月      十       日
                                      臺灣臺北地方法院刑事第九庭
                                          法  官  王  綽  光
右正本證明與原本無異。
如不服本判決，應於判決送達後十日內，向甲○提出上訴狀。
                                          書記官  潘  惠  梅
中    華    民    國      九十二      年      四      月      十四     日
附錄論罪科刑法條:刑法第三百零四條。
 (強制罪)
以強暴、脅迫使人行無義務之事或妨害人行使權利者，處三年以下有期徒刑、拘役或
三百元以下罰金。
前項之未遂犯罰之。


司法院資訊處製作；財團法人民間司法改革基金會備份。
